臺灣臺中地方法院刑事裁定　　　　　　100年度聲字第3084號
聲　請　人　　葉怡汝
被　　　告　　葉枝松
選任辯護人　　賴銘耀律師
上聲請人因殺人未遂案件（100年度訴字第1868號）聲請具保停
止羈押，本院裁定如下：
    主    文
聲請駁回。
    理    由
一、聲請意旨略以：聲請人即被告之胞姊葉怡汝，因被告葉枝松
    殺人未遂案件，現於本院100年度訴字第1868號審理中，並
    經本院於民國（下同）100年7月8日諭令羈押在案。茲因被
    告患有幻聽、妄想症等精神分裂疾病，亟需就醫治療，如未
    服藥治療，有時無法控制衝動情緒，而有自傷及傷人之傾向
    ；被告即因此於羈押期間，在臺中看守所內無故與人鬥毆，
    而遭施以腳鐐之戒護處分，目前精神狀況日益不穩定，實有
    立即強制就醫之必要，且已徵得維新醫院同意被告入院強制
    治療，為此具狀請求准予責付聲請人，由聲請人帶同被告赴
    醫院強制就醫等語。
二、按被告及得為其輔佐人之人或辯護人，得隨時具保，向法院
    聲請停止羈押。刑事訴訟法第110條第1項定有明文。而該條
    所指得為被告輔佐人之人，依同法第35條第1項規定，限於
    被告之配偶、直系或三親等內旁系血親或家長、家屬或被告
    之法定代理人。因而得為被告聲請具保停止羈押者，限於被
    告、辯護人及與被告具有上開關係之人。本件由被告之胞姊
    葉怡汝聲請具保停止羈押，核無不合，合先說明。
三、查被告因殺人未遂案件，前經本院訊問後，認其涉犯刑法第
    271條第2項罪嫌，犯罪嫌疑重大，因其所犯屬最輕本刑為五
    年以上有期徒刑之重罪，有事實足認被告有逃亡之虞，而有
    刑事訴訟法第101條第1項第1款、第3款所定之情形，非予羈
    押顯難進行審判或執行，有羈押之必要，爰自100年7月8日
    裁定執行羈押。
四、按司法院議釋字第665號解釋，並非直接宣告刑事訴訟法第
    101條第1項第3款之規定違憲。至就刑事訴訟法第101條第1
    項第3款規定之合憲解釋，究應如何限縮？由該號解釋之解
    釋理由書中明載：「刑事訴訟法第101條第1項第3款規定之
    羈押，係因被告所犯為死刑、無期徒刑或最輕本刑為五年以
    上有期徒刑之罪者，其可預期判決之刑度既重，該被告為規
    避刑罰之執行而妨礙追訴、審判程序進行之可能性增加，國
    家刑罰權有難以實現之危險，該規定旨在確保訴訟程序順利
    進行，使國家刑罰權得以實現，以維持重大之社會秩序及增
    進重大之公共利益，其目的洵屬正當。又基於憲法保障人民
    身體自由之意旨，被告犯上開條款之罪嫌疑重大者，仍應有
    相當理由認為其有逃亡、湮滅、偽造、變造證據或勾串共犯
    或證人等之虞，法院斟酌命該被告具保、責付或限制住居等
    侵害較小之手段，均不足以確保追訴、審判或執行程序之順
    利進行，始符合該條款規定，非予羈押，顯難進行追訴、審
    判或執行之要件，此際羈押乃為維持刑事司法權有效行使之
    最後必要手段，於此範圍內，尚未逾越憲法第23條規定之比
    例原則，符合本院釋字第392號、第653號、第654號解釋意
    旨，與憲法第8條保障人民身體自由及第16條保障人民訴訟
    權之意旨，尚無違背。」等語可知，上開司法院解釋並非單
    純宣告刑事訴訟法第101 條第1項第3款之重罪羈押原因係屬
    違憲，而係要求附加考量被告除犯重罪外，是否有「相當理
    由」認為其有逃亡、湮滅、偽造、變造證據或勾串共犯或證
    人等之虞。而所謂之「相當理由」，係指重罪羈押之發動，
    被告如何併存有逃亡或滅證之虞，於判斷具體個案之情況，
    應有「合理之依據」，不得出以揣測；與第1、2款之所定，
    僅止程度判斷上之差異（說服法院之程度），並非本質有何
    不同，而在整體評價上，針對所有不利於被告之情狀，舉凡
    得以任何方式之調查，本乎刑事科學之經驗為綜合判斷，而
    足以使具有一般社會通念之人多數認為具有相當高蓋然性之
    可信度者即可。其門檻固毋須達於足認確已存在之程度，但
    仍應高於「合理之懷疑」。倘該等情狀事實已被評價為達到
    第1款或第2款羈押原因之門檻，除已滿足第3款重罪羈押之
    限縮條件，並為羈押原因之競合。風聞傳說固無足論；傳聞
    證據或傳聞供述，被告之品格證據與其所有之個人關係，其
    來有自之情資線報，甚至經查證有其可靠性之匿名檢舉以及
    其他可得之訊息資料，則均可供為判斷審酌是否具有相當理
    由之依據（最高法院98年度台抗字第691號裁定意旨參照）
    。況依法條之體系解釋，該等附加考量與單純考量同條第1
    項第1款、第2款之羈押原因仍有程度之不同應予區別，否則
    不啻等同於廢除同條第1項第3款之羈押原因。基此，伴同重
    罪羈押予以考量之逃亡之虞，與單純成為羈押原因之逃亡之
    虞其強度應有差異，亦即伴同重罪羈押考量之逃亡之虞其理
    由強度可能未必足夠成為單獨之羈押原因，然得以與重罪羈
    押之羈押原因互佐。
五、聲請人雖以上情為由，聲請准予具保停止羈押，惟經本院向
    法務部矯正署臺中看守所查詢結果，被告經該所特約精神科
    醫師於100年8月4日看診後簽註：聲請人會談時否認有幻聽
    幻覺，但有精神科就診及住院史，並且呈現反應慢、思考易
    中斷、人際互動較差等，較屬精神病之特徵，依其病況該所
    已給予藥物治療中，有該所100年8月8日中所衛字第1000003
    645號函1紙在卷可憑，足見被告並無非保外治療顯難痊癒之
    情形。本院經審酌上情後，認目前被告羈押之原因並未消滅
    ，而仍有羈押之必要，且其病況可在看守所內持續治療，尚
    無立即保外就醫之必要。從而，本院認被告所犯係最輕本刑
    為5年以上有期徒刑之重罪，且有相當理由足認其有逃亡之
    虞，其羈押之原因及其必要性仍然存在，無法以命具保、責
    付或限制住居之輕微手段代替羈押。聲請意旨所陳理由，不
    能推認上開羈押原因已不存在，且不能因具保而使之消滅，
    故尚有羈押之必要，所請具保停止羈押，自難准許，應予駁
    回。
六、依刑事訴訟法第110條第1項、第121條第1項，裁定如主文。
中    華    民    國    100    年    9    月    27     日
                  刑事第一庭   審判長法  官  許  旭  聖
                                     法  官  朱  光  國
                                     法  官  廖  穗  蓁
以上正本證明與原本無異。
如不服本裁定，應於收受送達後5日內向本院提出抗告狀。（應
附繕本）
                                     書記官  許  靜  茹
中    華    民    國    100    年    9    月     27    日